【裁判字號】    95,易,377
【裁判日期】    951114
【裁判案由】    毀棄損壞
【裁判全文】
臺灣屏東地方法院刑事判決               95年度易字第377號
公  訴  人  臺灣屏東地方法院檢察署檢察官
被      告  丁○○
上列被告因毀棄損壞案件，經檢察官提起公訴（95年度偵字第22
66號）本院判決如下：
    主  文
丁○○共同損壞他人自小客車之玻璃及車身鈑金，足以生損害於
他人，處有期徒刑月，如易科罰金，以銀元佰元即新臺幣玖
佰元折算壹日。
    事  實
一、丁○○於民國95年1 月10日凌晨1 時20分許時，與真實姓名
    年籍不詳之成年男子數人共同基於損壞他人之物之犯意聯絡
    ，分乘丁○○所駕駛之車牌號碼Z2-7870 號黑色自小客車及
    另輛車牌號碼不詳之白色自小客車，至位於屏東縣鹽埔鄉○○村○○街26之1 號由甲○○所經營之汽車保養廠，渠等即
    持不明物品敲擊甲○○所管領停放在該處之車牌號碼WQ-965
    5 號自小客車之後方鈑金、車牌號碼C2-9476 號自小客車之
    前後4 塊玻璃、車牌號碼4719-JQ 號自小客車之6 塊玻璃及
    後方鈑金、車牌號碼4171-MH 號自小客車之4 塊玻璃及右前
    車門鈑金，足生損害於甲○○（起訴書誤載為丁○○），嗣
    丙○○（起訴書誤載為劉麗卿）當場目睹而記下丁○○所駕
    車輛之車牌號碼，經警循線查獲。
二、案經甲○○訴請屏東縣警察局里港分局報請臺灣屏東地方法
    院檢察署檢察官偵查起訴。
    理  由
一、按除法律另有規定者外，不問何人，於他人之案件，有為證
    人之義務，而證人除未滿16歲或因精神障礙，不解具結意義
    及效果者外，應命具結；又證人或鑑定人依法應具結而未具
    結者，其證言或鑑定意見，不得作為證據，刑事訴訟法第17
    6 條之1 、第186 條第1 項、第158 條之3 定有明文。又法
    院於審判期日的調查證據程序，關於犯罪事實之調查與證明
    ，只能以刑事訴訟法准許之法定證據方法（如被告之供述、
    人證、鑑定、文書、勘驗）為之。而告訴人係向司法警察機
    關或偵查機關申告犯罪事實而要求訴追之人，其於我國刑事
    訴訟法中，並非法定列舉之獨立證據方法，若以告訴人所陳
    親身經歷之被害經過，作為認定犯罪事實之依據時，乃居於
    證人之地位，亦即其證據方法為證人，必須踐行有關證人之
    證據調查程序，除非其有依法不得令其具結之情形，否則事
    實審法院應命其具結，若依法應具結而未具結時，該告訴人
    有關被害事實之陳述，無證據能力，法院不得援其陳述作為
    判決之基礎（最高法院93年度台上字第5964號判決意旨可資
    參照）。查告訴人甲○○於偵查中陳述時（見偵卷第5 頁）
    未經具結，且其無依法不得令具結之情形，揆諸上揭說明，
    其於偵查中之陳述，不得作為證據。再證人甲○○、丙○○
    於警詢時之證述，其性質均屬傳聞證據，且查無符合刑事訴
    訟法第159 條之1 至之4 之情形，又被告具狀陳明不同意渠
    等之上開證述作為證據（見本院卷第20頁），是依刑事訴訟
    法第159 條之5 之規定，渠等之上開證述不得作為證據，然
    仍得以此用來檢視證人丙○○於本院審理時陳述之證明力，
    合先敘明。
二、訊據被告丁○○固坦承於上揭時間駕駛上開自小客車途經屏
    東縣鹽埔鄉高朗村之事實，惟矢口否認有為毀損犯行，辯稱
    ：本件係乙○○、戊○○所為，伊未參與云云。經查：
  (一)證人丙○○於本院審理時結證稱：（伊住）鹽埔鄉○○村○○街26之1 號，與甲○○同地址，但是渠等不住在一起，渠
    等是住在隔壁，95年1 月10日凌晨1 時許人在家裡房間睡覺
    ，聽到外面很吵，伊就從2 樓窗戶往外看，看到很多人在隔
    壁庭院打車子，看不清楚拿什麼東西打車子，因為沒有開燈
    ，不清楚有幾個人，有很多人，伊看到渠等開2 台車，1 台
    黑色、1 台白色，伊當時有看到車牌號碼，但是現在忘記幾
    號，在警局時有說該車車號，伊看到是黑色車子的車牌號碼
    ，因為有路燈所以可以看到車號碼，渠等把車停在路燈下，
    沒有看到白色車車號，看到有人砸車有馬上跟甲○○講，伊
    下樓後，那些人已經走了，有跟甲○○說有1 台黑色車子且
    向其說車號，警詢中指認車輛時，警方拿監視器畫面照片讓
    伊指認，那2 車停在伊家大門正前方處，從伊家窗戶可以看
    得到，黑色車子兩旁車身有貼裝飾貼紙，貼的很大片，伊在
    警局有看過這台車子的照片，當時看到此車記下車號時有馬
    上記在紙張，白車離路燈比較遠所以沒有看到車號，沒有看
    到嫌疑人上車離去情形，伊只在樓上窗戶看到車子停放及渠
    等動手砸車的情形，伊下樓就沒看到渠等的車及人，只看到
    被砸毀的車子停放在庭院，砸車時間大約5 、6 分鐘，伊知
    道很多人但是不確定有幾人，警察先問伊車號，再去調閱監
    視錄影帶讓伊指認，監視器的照片很清楚，警察是拿黑白監
    視畫面照片讓伊指認，今天之前沒有看過警卷所附彩色照片
    ，當初看到黑色車子是看到該車後車牌及側車身等語（見本
    院卷第39頁至第41頁正面），並有車籍作業系統- 查詢認可
    資料表1 紙（見警卷第18頁）及車損相片7 幀（見警卷第23
    頁至第26頁）在卷足憑，而被告所有之上開車輛之兩側車身
    確貼有大幅貼紙，有該車相片（見警卷第28頁）可稽，與證
    人丙○○所述相符，證人丙○○應無誤認之可能，又被告於
    警詢時、偵查中均供稱案發當天曾駕駛上開自小客車進入屏
    東縣鹽埔鄉高朗村，且係其獨自一人駕車等語（見警卷第11
    頁至第13頁、偵卷第6 頁），是以證人丙○○記下之車牌號
    碼及車身特徵與被告所有之上開車輛均一致，且證人丙○○
    於本院審理時所述與其於警詢時所述相符，則其上開證述應
    與事實相符而可採信，堪認被告確與不詳之人為本件犯行。
  (二)至被告丁○○雖以上詞置辯，而證人乙○○於本院審理時結
    證稱：伊與丁○○是朋友，95年1 月9 日晚上及1 月10日凌
    晨1 時有與他在一起，渠等在屏東縣鹽埔鄉，忘記何時分開
    ，丁○○沒有去砸車，當天晚上伊跟他在一起，當天丁○○
    開1 台速霸陸黑色車子，丁○○載伊到屏東市○○路伊就下
    車，時間忘記了只記得是半夜，不知道甲○○為何人，當天
    沒有去高朗村，當天何時見面因為時間已久忘記了，當天與
    丁○○在一起時只有渠等2 人，丁○○當天開黑色車子載伊
    回屏東車上只有渠等2 人而已，95年1 月9 日及10日都只有
    渠等2 人在一起，不認識「偉仔」、「彬仔」，當天因為無
    聊所以開車亂繞，渠等還有去鹽埔鄉找伊的朋友，伊不知道
    朋友姓名，地址在新圍村，時間忘記了，何時離開新圍忘記
    了，伊沒有砸車，伊與丁○○是好朋友，伊不知道他為何如
    此講等語（見本院卷第41頁反面至第43頁正面），證人乙○○就案發當時與被告同在、其本身未參與本件犯行、未進入
    高朗村等情之所述，已與被告所稱當日獨自一人駕車、證人
    乙○○為本件犯行、證人乙○○有進入高朗村等情有所不符
    ，又被告所使用之0000000000號行動電話於95年1 月9 日18
    時50分18秒、22時26分23秒、翌日（即95年1 月10日）1 時
    12分35秒、1 時29分30秒、1 時32分49秒、1 時35分29秒均
    曾撥打證人乙○○所使用之0000000000號行動電話等情，有
    通聯紀錄1 紙（見偵卷第10頁）在卷足憑，若證人乙○○真
    於本件案發前後與被告同車，被告自無撥打證人乙○○之行
    動電話之必要，是證人乙○○稱其於案發前後與被告同車云
    云，應與事實不符，不足採信。再證人戊○○於本院審理時
    結證稱：95年1 月10日凌晨沒有與丁○○在一起，當天伊在
    家裡，那幾天晚上10時左右伊就在家裡睡覺，因為早上要去
    種田，伊住高朗村，沒有與丁○○在高朗村或其他地方吃飯
    ，伊不認識丁○○，他不是伊朋友，伊沒有見過他，也沒有
    與他講過話，也不認識乙○○，不認識甲○○，沒有半夜去
    過高朗村的汽車保養廠等語（見本院卷第59頁），則證人戊○○所述亦與被告所辯有所不符，本院因認證人乙○○、戊○○之上開證述均難採為對被告有利認定之依據，本件事證
    明確，被告犯行應堪認定。
三、核被告丁○○所為，係犯刑法第354 條之毀損他人之物罪。
    被告與真實姓名年籍不詳之成年男子數人間，就本件犯行，
    互有犯意聯絡及行為分擔，均為共同正犯。爰審酌被告恣意
    毀損他人之物，顯見其法治觀念薄弱，迄今尚未賠償告訴人
    甲○○之損害，及其犯罪之目的、手段、犯罪後復狡詞卸責
    之犯後態度等一切情狀，量處如主文所示之刑，又被告行為
    後，刑法第41條業於94年2 月2 日修正公布，並於95年7 月
    1 日施行，罰金罰鍰提高標準條例第2 條亦經刪除，修正前
    刑法第41條第1 項前段規定：「犯最重本刑為五年以下有期
    徒刑以下之刑之罪，而受六個月以下有期徒刑或拘役之宣告
    ，因身體、教育、職業、家庭之關係或其他正當事由，執行
    顯有困難者，得以一元以上三元以下折算一日，易科罰金。
    」；刪除前罰金罰鍰提高標準條例第2 條規定：「依刑法第
    四十一條易科罰金或第四十二條第二項易服勞役者，均就其
    原定數額提高為一百倍折算一日；法律所定罰金數額未依本
    條例提高倍數，或其處罰法條無罰金刑之規定者，亦同。」
    ，則本件被告行為時之易科罰金折算標準，應以銀元300 元
    折算1 日，經折算為新臺幣後，應以新臺幣900 元折算為1
    日，惟修正後刑法第41條第1 項前段規定：「犯最重本刑為
    五年以下有期徒刑以下之刑之罪，而受六個月以下有期徒刑
    或拘役之宣告者，得以新臺幣一千元、二千元或三千元折算
    一日，易科罰金。」，依刑法第2 條第1 項之規定，比較新
    、舊法結果，應適用較有利於被告之行為時法律即修正前刑
    法第41條第1 項前段及刪除前罰金罰鍰提高標準條例第2 條
    之規定，諭知易科罰金之折算標準，以資懲儆。
據上論斷，依刑事訴訟法第299 條第1 項前段，刑法第28條、第
354 條、第2 條第1 項前段，修正前刑法第41條第1 項前段，罰
金罰鍰提高標準條例第1 條前段，修正前罰金罰鍰提高標準條例
第2 條，判決如主文。
本案經檢察官陳川傑到庭執行職務。
中    華    民    國    95    年    11    月    14    日
                  刑事第五庭    審判長法  官    石家禎
                                      法  官    李宜娟
                                      法  官    林家聖
以上正本證明與原本無異。
如不服本判決應於收受本判決送達後10日內向本院提出上訴書狀
，其未敘述上訴理由者，並得於提起上訴後10日內向本院補提理
由書狀（均須按他造當事人之人數附繕本）「切勿逕送上級法院
」
中    華    民    國    95    年    11    月    14    日
                                書記官  莊正彬
附錄本判決論罪科刑法條全文：
刑法第354條
毀棄、損壞前二條以外之他人之物或致令不堪用，足以生損害於
公眾或他人者，處2 年以下有期徒刑、拘役或5 百元以下罰金。


司法院資訊處製作；財團法人民間司法改革基金會備份。
